【裁判字號】    99,訴,2987
【裁判日期】    991130
【裁判案由】    毒品危害防制條例
【裁判全文】
臺灣臺中地方法院刑事判決              99年度訴字第2987號
公  訴  人  臺灣臺中地方法院檢察署檢察官
被      告  黃河益
上列被告因毒品危害防制條例案件，經檢察官提起公訴（99年度
毒偵字第2051號、99年度毒偵字第2576號、99年度毒偵字第3180
號、99年度毒偵字第3577號），被告於準備程序中就被訴事實均
為有罪之陳述，受命法官於聽取當事人之意見後，經本院合議庭
裁定由受命法官獨任進行簡式審判程序，判決如下：
    主    文
黃河益施用第一級毒品，累犯，處有期徒刑壹年；又施用第二級
毒品，累犯，處有期徒刑柒月。又施用第一級毒品，累犯，處有
期徒刑壹年；又施用第二級毒品，累犯，處有期徒刑柒月。又施
用第一級毒品，累犯，處有期徒刑柒月。又施用第一級毒品，累
犯，處有期徒刑壹年；又施用第二級毒品，累犯，處有期徒刑柒
月。應執行有期徒刑貳年陸月。
    犯罪事實
一、黃河益前於民國87年間因施用毒品案件，經本院裁定送觀察
    、勒戒後，於87年6月8日因無繼續施用傾向執行完畢出所。
    復於88年間因施用毒品案件，經本院裁定令入戒治處所施以
    強制戒治，於89年7月10日強制戒治執行完畢出所。又於92
    年間因施用毒品案件，經本院以92年度訴字第2725號判處有
    期徒刑1年、11月，合併定其應執行有期徒刑1年10月，嗣於
    95年4月8日假釋付保護管束期滿執行完畢。再於96、97年間
    ，因施用毒品及竊盜等案件，經法院分別判處有期徒刑7月
    、1年2月及2月、5月、5月、2月15日，嗣定應執行刑為有期
    徒刑2年2月，甫於99年2月6日假釋期滿而執行完畢。詎仍不
    知悔改，復基於施用毒品之各別犯意，分別為下列犯行：
（一）於99年4月19日22時許，在臺中縣豐原市○○路旁某加油
      站廁所內，以注射針筒摻水稀釋後注射入體內之方式，施
      用第一級毒品海洛因1次；另於其後稍晚，在臺中縣后里
      鄉不詳友人住處，以玻璃球吸食器燒烤後吸食氣化煙霧之
      方式，施用第二級毒品甲基安非他命1次。嗣於同年月20
      日6時32分許，在臺中縣后里鄉○○路7-3號住處，為警持
      搜索票搜索，並經其同意採集尿液送檢驗，結果呈甲基安
      非他命、可待因及嗎啡陽性反應而查獲。
（二）於99年6月8日15時許（起訴書誤載為6月9日某時），在臺
      中縣豐原市大湳加油站旁廟宇之廁所內（起訴書誤載為在
      前揭住處），先以注射針筒摻水稀釋後注射入體內之方式
      ，施用第一級毒品海洛因1次；繼之又另以玻璃球吸食器
      燒烤後吸食氣化煙霧之方式，施用第二級毒品甲基安非他
      命1次。嗣於同年月10日20時許，在其前揭住處，為警持
      搜索票搜索，並經其同意採尿送驗，結果呈安非他命、甲
      基安非他命、嗎啡及可待因陽性反應，始悉上情。
（三）於99年6月29日20時許，在其前揭住處內，以注射針筒摻
      水稀釋後注射入體內之方式，施用第一級毒品海洛因1次
      。嗣於同年月30日15時10分許，在臺中縣后里鄉○○路與
      內東路口，為警盤查，並經其同意採集尿液送驗，結果呈
      嗎啡及可待因陽性反應，始悉上情。黃河益並主動向員警
      供出其毒品來源為許麗芬，因而查獲許麗芬販賣第一級毒
      品之犯行，並經臺灣臺中地方法院檢察署檢察官以99年度
      偵字第15384號、99年度偵字第23815號向本院提起公訴。
（四）於99年8月3日16時許，在其前揭住處內，以注射針筒摻水
      稀釋後注射入體內之方式，施用第一級毒品海洛因1次；
      另於99年8月3日下午某時，在臺中縣后里鄉○○路某處，
      以玻璃球吸食器燒烤後吸食氣化煙霧之方式，施用第二級
      毒品甲基安非他命1次。嗣於同年月4日16時許，在臺中縣
      外埔鄉○○村○○路203巷口，經警盤查，復於同日17時
      55分許，經警採集尿液送檢驗，結果呈安非他命、甲基安
      非他命、可待因及嗎啡陽性反應而查獲。
二、案經臺中市警察局、臺中縣警察局大甲分局分別報請臺灣臺
    中地方法院檢察署檢察官偵查起訴。
    理    由
一、本件被告黃河益所犯係死刑、無期徒刑、最輕本刑為三年以
    上有期徒刑以外之罪，其於準備程序中就被訴事實均為有罪
    之陳述，經告知簡式審判程序之旨，並聽取公訴人及被告之
    意見後，本院合議庭認為適宜而裁定由受命法官獨任進行簡
    式審判程序；又本件既經本院合議庭裁定由受命法官獨任行
    簡式審判程序，是其證據之調查，即不受刑事訴訟法第159
    條第1項、第161條之2、第161條之3、第163條之1及第164條
    至第170條規定之限制，附此敘明。
二、訊據被告黃河益對於前揭犯罪事實均坦承不諱，且被告先後
    四次為警所採集之尿液，經分別送詮昕科技股份有限公司、
    中山醫學大學附設醫院檢驗科藥物檢測中心以氣相層析質譜
    儀（即ＧＣ／ＭＳ）方法檢驗結果，確分別呈如前所述之第
    一級毒品海洛因之代謝物即可待因、嗎啡或第二級毒品甲基
    安非他命之代謝物之陽性反應，有各次檢驗報告在卷可憑（
    詳0000000000號警卷第12頁；0000000000號警卷第43頁；〈
    封面無案號〉警卷第33頁；0000000000號警卷第11頁）。從
    而，被告自白核與事實相符，得為證據，且堪採信；本案事
    證明確，被告上開施用第一級毒品、第二級毒品之犯行，均
    洵堪認定。
三、按施用第一、二級毒品均為犯罪行為，毒品危害防制條例第
    10條第1、2項定有處罰明文。故施用毒品者，依前揭規定本
    應科以刑罰。惟基於刑事政策，對合於一定條件之施用者，
    則依同條例第20條、第23條之規定，施以觀察、勒戒及強制
    戒治之保安處分。現行毒品危害防制條例於92年7月9日修正
    公布，自93年1月9日施行，其中第20條、第23條將施用毒品
    之刑事處遇程式，區分為「初犯」及「5年內再犯」、「5年
    後再犯」。依其立法理由之說明：「初犯」，經觀察、勒戒
    或強制戒治後，應為不起訴處分或不付審理之裁定；經觀察
    、勒戒或強制戒治執行完畢釋放後，「5年內再犯」者，因
    其再犯率甚高，原實施之觀察、勒戒及強制戒治既已無法收
    其實效，爰依法追訴或裁定交付審理。至於經觀察、勒戒或
    強制戒治執行完畢釋放後，「5年後再犯」者，前所實施之
    觀察、勒戒或強制戒治已足以遮斷其施用毒品之毒癮，為期
    自新及協助其斷除毒癮，仍適用「初犯」規定，先經觀察、
    勒戒或強制戒治之程序。從而依修正後之規定，僅限於「初
    犯」及「5年後再犯」二種情形，始應先經觀察、勒戒或強
    制戒治程序。倘被告於5年內已再犯，經依法追訴處罰，縱
    其第3次（或第3次以上）再度施用毒品之時間，在初犯經觀
    察、勒戒或強制戒治執行完畢釋放5年以後，已不合於「5年
    後再犯」之規定，且因已於「5年內再犯」，顯見其再犯率
    甚高，原實施觀察、勒戒或強制戒治，已無法收其實效，即
    應依該條例第10條處罰（最高法院95年度第7次刑事庭會議
    決議參照）。查被告黃河益前於87年間因施用毒品案件，經
    本院裁定送觀察、勒戒後，於87年6月8日因無繼續施用傾向
    執行完畢出所；復於88年間因施用毒品案件，經本院裁定令
    入戒治處所施以強制戒治，於89年7月10日強制戒治執行完
    畢出所；又於92年間因施用毒品案件，經本院以92年度訴字
    第2725號判處有期徒刑1年、11月，合併定其應執行有期徒
    刑1年10月確定；再於96年間，先後因施用毒品案件，分別
    經本院以96年度訴字第1271號、96年度訴字第3557號各判處
    有期徒刑7月、1年2月確定；有臺灣臺中地方法院檢察署刑
    案資料查註紀錄表、全國施用毒品案件紀錄表及臺灣高等法
    院被告前案紀錄表在卷可參。是被告本次施用毒品犯行，雖
    距離其觀察勒戒、強制戒治執行完畢已逾5年，惟其既於觀
    察勒戒及強制戒治執行完畢釋放後5年內，已多次再犯前案
    之施用毒品案件，是依上揭規定，本件即應逕依毒品危害防
    制條例第10條規定論科。
四、查海洛因、甲基安非他命分別係毒品危害防制條例第2條第2
    項第1、2款所規定之第一、二級毒品。核被告黃河益如犯罪
    事實欄一、（一）所為，係犯毒品危害防制條例第10條第1
    、2項之施用第一級毒品罪、施用第二級毒品罪；如犯罪事
    實欄一、（二）所為，係犯毒品危害防制條例第10條第1、2
    項之施用第一級毒品罪、施用第二級毒品罪；如犯罪事實欄
    一、（三）所為，係犯毒品危害防制條例第10條第1項之施
    用第一級毒品罪；如犯罪事實欄一、（四）所為，係犯毒品
    危害防制條例第10條第1、2項之施用第一級毒品罪、施用第
    二級毒品罪。被告各次為供施用而持有第一、二級毒品，其
    持有第一、二級毒品之低度行為，各分別為施用第一、二級
    毒品之高度行為所吸收，均不另論罪。被告分別施用第一、
    二級毒品之犯行，時間有隔、方法有間、犯意有別，應分論
    併罰。查被告黃河益於96、97年間，因施用毒品及竊盜案件
    ，經法院分別判處有期徒刑7月、1年2月及2月、5月、5月、
    2月15日，嗣定應執行刑為有期徒刑2年2月，甫於99年2月6
    日假釋期滿而執行完畢，有臺灣臺中地方法院檢察署刑案資
    料查註紀錄表及臺灣高等法院被告前案紀錄表在卷可稽，其
    於受有期徒刑之執行完畢後，五年內故意再犯本件有期徒刑
    以上之各罪，均為累犯，各應依刑法第47條第1項規定加重
    其刑。又查，被告黃河益於99年6月30日為警查獲後，旋即
    供出其於犯罪事實欄一、（三）之第一級毒品海洛因之來源
    為許麗芬，因而為警查獲許麗芬販賣第一級毒品之犯行，並
    經臺灣臺中地方法院檢察署檢察官以99年度偵字第15384號
    、99年度偵字第23815號提起公訴在案，有臺中市警察局99
    年11月23日中市警刑字第0990089903號函、許麗芬之臺灣高
    等法院被告前案紀錄表及臺灣臺中地方法院檢察署99年度偵
    字第15384號、99年度偵字第23815號起訴書附卷可稽（詳本
    院卷末），是被告黃河益如犯罪事實欄一、（三）所示之施
    用第一級毒品犯行，合依毒品危害防制條例第17條第1項規
    定，減輕其刑，並先加後減之。爰審酌被告曾因施用毒品犯
    行，經施以觀察勒戒及強制戒治執行完畢，復經前案多次論
    罪科刑執行完畢，竟又再施用毒品不輟，無視於毒品對於自
    身健康之戕害及國家對於杜絕毒品犯罪之禁令，惟其犯罪手
    段平和，犯後坦承犯行之態度良好，再衡及施用毒品犯罪之
    人，本亦具有無法戒斷毒癮之病人特質，暨其智識程度及生
    活狀況等一切情狀，分別量處如主文所示之刑，並合併定其
    應執行刑。
五、據上論斷，應依刑事訴訟法第273條之1第1項、第299條第1
    項前段，毒品危害防制條例第10條第1項、第2項、第17條第
    1項，刑法第11條前段、第47條第1項、第51條第5款，判決
    如主文。
中    華    民    國    99    年    11    月    30    日
                      刑事第十庭  法  官  廖慧如
以上正本證明與原本無異。
如不服本判決，應於收受送達後10日內向本院提出上訴書狀（應
敘述具體理由並附繕本）。上訴書狀如未敘述理由，應於上訴期
間屆滿後20日內補提理由書於本院。
                                  書記官  張宏清
中    華    民    國    99    年    11    月    30    日
附錄本案論罪科刑法條全文
毒品危害防制條例第10條
施用第一級毒品者，處6月以上5年以下有期徒刑。
施用第二級毒品者，處3年以下有期徒刑。

司法院資訊處製作；財團法人民間司法改革基金會備份。
